臺灣桃園地方法院民事判決
110年度婚字第530號
原      告  甲○○  
被      告  乙○○  
上列當事人間請求離婚事件，本院於中華民國111年4月7日言詞
辯論終結，判決如下：
    主      文
准原告與被告離婚。
訴訟費用由被告負擔。
    事實及理由
壹、程序方面：
一、按民事事件，涉及香港或澳門者，類推適用涉外民事法律適
    用法。涉外民事法律適用法未規定者，適用與民事法律關係
    最重要牽連關係地法律，香港澳門關係條例第38條定有明文
    。次按離婚及其效力，依協議時或起訴時夫妻共同之本國法
    ；無共同之本國法時，依共同之住所地法；無共同之住所地
    法時，依與夫妻婚姻關係最切地之法律，涉外民事法律適用
    法第50條亦有明文。查本件原告為臺灣地區人民，被告為香
    港地區人民等情，此有卷附之原告之戶籍資料可憑（見本院
    卷第6頁）。原告起訴請求判決與被告離婚，兩造婚後居住
    在桃園市○○區○○路0巷000號，是依上開法律規定，自應適用
    夫妻共同住所地法即中華民國之法律，合先敘明。
二、被告經合法通知未於言詞辯論期日到場，核無民事訴訟法第
    386條各款所列情形之一，依家事事件法第51條準用民事訴
    訟法第385條第1項前段規定，爰依原告之聲請，由其一造辯
    論而為判決。
貳、實體方面：
一、原告主張略以：兩造於民國105年2月7日在香港地區結婚，
    並於同年5月11日在臺灣戶政事務所辦妥結婚登記。嗣被告
    來臺灣與原告共同生活，詎於106年11月22日下午4時許，原
    告返家後，找不到被告，且被告將臉書或線上通訊軟體封鎖
    ，致原告聯絡無著。迨於同年11月25日被告傳LINE告知原告
    其已返回香港，不願再過這種生活，也不願意過來離婚，其
    等2年後，即會在香港單方離婚等語後，即已讀不回。迄於1
    09年1月8日被告又以突LINE通訊軟體聯絡原告，詢問原告是
    否願意過去香港辦理離婚，原告顧及並非原告之過失，而係
    被告無故離家，造成兩造婚姻破綻，遂表示願提供機票及費
    用讓被告來臺灣辦理離婚，惟被告亦不願意，可認兩造均無
    維持婚姻之意願，且已因長期分居，難以維持，為此，擇一
    請求依民法第1052條第1項第5款及同條第2項之規定訴請判
    決離婚等語。並聲明：如主文第1項所示。
二、被告未於言詞辯論期日到場，亦未提出任何書狀，作何聲明
    或陳述。
三、經查，原告主張兩造於105年5月7日在香港地區結婚，並於
    同年5月11日在臺灣戶政事務所辦理結婚登記，被告來臺與
    原告共同生活，嗣於106年11月22日離臺出境後，未再入境
    等情，業據提出與其所述相符之戶籍謄本、LINE對話紀錄電
    子檔在卷可參（見本院卷第4頁），並經本院依職權向內政
    部移民署調閱被告之入出境紀錄，另向桃園○○○○○○○○○調閱
    兩造之結婚登記戶籍資料（見本院卷第13頁至第15頁）核閱
    無訛，堪認被告婚後於105年6月2日來臺後，嗣於106年11月
    22日出境離臺，迄今未入境，此有該署110年11月22日移署
    資字第1100124755號函所附中華民國臺灣地區入境居留申請
    書、入出國日期紀錄存卷可佐，是原告主張之前開事實，自
    堪信為真實。
四、按有民法第1052條第1項各款以外之重大事由，難以維持婚
    姻者，夫妻之一方得請求離婚，但其事由應由夫妻之一方負
    責者，僅他方得請求離婚，民法第1052條第2項定有明文。
    次按「夫妻有民法第1052條第1項所定各款情形以外之重大
    事由，難以維持婚姻者，雙方固均得據以請求離婚，惟同條
    第2項但書既規定，難以維持婚姻之重大事由應由夫妻之一
    方負責者，僅他方得請求離婚，則於難以維持婚姻之重大事
    由，夫妻雙方均須負責時，自應比較衡量雙方之有責程度後
    ，僅責任較輕之一方，得向責任較重之他方請求離婚；如有
    責程度相同時，雙方即均得請求離婚，始符公平之旨。」（
    最高法院95年度台上字第1026號判決意旨參照）。又所謂「
    有前項（指民法第1052條第1項各款）以外之重大事由，難
    以維持婚姻者」，乃抽象的、概括的離婚事由，係民法親屬
    編於74年修正時，為因應實際需要，參酌各國立法例，導入
    破綻主義思想所增設，其目的在使夫妻請求裁判離婚之事由
    較富彈性。至於是否有難以維持婚姻而得請求離婚之重大事
    由，主要係以婚姻是否已生破綻，且達無法回復之望作為判
    斷標準，且此判斷不可由原告已喪失維持婚姻意欲之主觀面
    來加以認定，而應依客觀標準認定有無難以維持婚姻之事實
    ，該事實是否已達倘任何人處於同一境況，均將喪失維持婚
    姻希望之程度以決之。經查，依原告陳述兩造係經由友人介
    紹在網路認識，嗣被告來臺灣地區玩，才開始交往認識，認
    識1年多即決定結婚，被告婚後來臺1年多就回香港，在臺期
    間，被告並無工作，都是靠原告維持經濟，被告在網路上認
    識一個男生，後來被告回香港就說要單方跟原告聲請離婚，
    要原告不要去找她等語，堪認兩造於婚前並未熟識，全憑介
    紹始認識，兩造顯無深厚情愛基礎，然被告結婚後來臺與原
    告同居生活1年餘，惟適應不良即不告而別，復觀諸原告所
    提出兩造之對話：「（被告：）在家裡一個人看著4面牆就
    只能看著無聊的電視不然就是睡覺那我在香港還不過得更爽
    …（被告：）真的是沒錢讓我們感情破裂？我感受不到你的
    愛才是重點」、「別找我了我回香港了這種生活我不想過了
    」、「（被告：）我加回你是要告訴你我不再愛你了等時間
    到我會單方面離婚」等語，足認兩造間婚姻情愛基礎已失，
    被告主觀上亦無維持婚姻之意願。佐以被告自106年11月22
    日出境後，未再入境，兩造分居迄今，已逾4年，足見兩造
    婚後難為情感之培養，情愛無從所生，婚姻有名無實等情俱
    屬真實，則兩造婚姻實質上已然分居，彼此互不往來，彼此
    建立家庭之互信、互愛、互諒之基礎已蕩然無存，婚姻關係
    僅形骸而已，自有重大而不能回復之破綻，客觀上依兩造目
    前狀況，任何人於此境況均喪失維持婚姻意欲之程度，且應
    認就婚姻破綻原因可歸責於被告，原告主張兩造間有民法第
    1052條第1項以外之重大事由，已難以維持婚姻，即屬可採
    ，其依同條第2項規定，請求判決離婚，於法並無不合，應
    予准許。
五、綜上所述，原告依民法第1052條第2項規定，請求判決離婚
    ，於法並無不合，應予准許。
六、據上論結，本件原告之訴為有理由，依家事事件法第51條、
    民事訴訟法第385條第1項前段、第78條，判決如主文。
中　　華　　民　　國　　111 　年　　4 　　月　　11　　日
                   家事法庭     法  官　姚重珍
以上正本係照原本作成。
如對本判決上訴，須於判決送達後20日之不變期間內，向本院提
出上訴狀。
中　　華　　民　　國　　111 　年　　4 　　月　　12　　日
                                書記官　王小萍